【裁判字號】    99,簡,2186
【裁判日期】    991103
【裁判案由】    詐欺
【裁判全文】
臺灣屏東地方法院刑事判決              99年度簡字第2186號
公  訴  人  臺灣屏東地方法院檢察署檢察官
被      告  甲○○
上列被告因詐欺案件，經檢察官追加提起公訴（98年度偵字第
8346號），因被告就被訴事實為有罪之陳述，經本院告知簡式審
判程序意旨，並聽取公訴人及被告之意見後，本院合議庭裁定由
受命法官獨任依簡式審判程序審理，於審理中被告自白犯罪，本
院認為宜以簡易判決處刑，判決如下：
    主      文
甲○○犯幫助詐欺取財罪，處有期徒刑肆月，如易科罰金，以銀
元佰元即新臺幣玖佰元折算壹日。減為有期徒刑貳月，如易科
罰金，以銀元佰元即新臺幣玖佰元折算壹日。
    事實及理由
一、甲○○預見身分證、健保卡是個人身分證明之重要憑證，可
    用於申請消費用及預借現金之信用卡及現金卡等金融工具，
    如交予他人使用，有供作申請信用卡而為財產犯罪用途之可
    能，竟貪圖小利，基於幫助王震樑（另行審結）辦理信用卡
    詐欺之犯意，於民國95年間某日，在其位於屏東縣山地門鄉
    安坡村高山巷45號之2 住處，將其身分證、健保卡交付予王
    震樑，王震樑再給予新臺幣（下同）1 萬1 千元作為報酬。
    詎王震樑持有甲○○之身分證及健保卡後，即持以向附表所
    示之信用卡發卡銀行申請甲○○之信用卡，致附表所示之發
    卡銀行陷於錯誤核發信用卡後，王震樑自始即無付款之意，
    意圖為自己不法之所有，持甲○○名義之信用卡，以甲○○
    之名義簽帳刷卡後，未支付信用卡款項，致信用卡發卡銀行
    受有如附表所示之金額損害。嗣為警於98年8 月26日上午8
    時57分許，在屏東縣屏東市○○路160 巷62之5 號6 樓王震
    樑住處，持本院核發之搜索票查獲上情。案經附表之銀行訴
    由高雄市政府警察局移送臺灣屏東地方法院檢察署檢察官偵
    查起訴。
二、本院認定被告甲○○之證據與檢察官起訴書之記載同，茲引
    用之。
三、按行為後法律有變更者，適用行為時之法律。但行為後之法
    律有利於行為人者，適用最有利於行為人之法律，刑法第2
    條第1 項定有明文。再按行為後法律有變更者，應將行為時
    之法律與裁判時之法律比較適用最有利於行為人之法律；又
    新舊刑法關於刑之規定，雖同採從輕主義，惟比較時仍應就
    罪刑有關之共犯、未遂犯、連續犯、牽連犯以及累犯加重、
    自首減輕、暨其他法定加減原因、與加減比例等一切情形，
    綜其全部之結果，而為比較，再適用有利於行為人之法律處
    斷，而不得一部割裂分別適用不同之新舊法（最高法院24年
    上字第4634號、29年上字第964 號判例意旨、95年第8 次刑
    事庭會議決議參照）。查本件被告行為後，94年2 月2 日修
    正公布之刑法，業於95年7 月1 日施行，而有下列修正，茲
    分述如下：
（一）刑法第339 條第1 項之法定刑有關罰金刑部分，就罰金之
      最低額，刑法第33條第5 款業經修正為：「罰金：新臺幣
      1 千元以上，以百元計算之」；修正前刑法第33條第5 款
      則規定「罰金：1 元以上」，比較新舊法結果，自以修正
      前之舊法規定對被告較為有利。
（二）幫助犯部分：關於刑法第30條規定，此次修正僅將法文「
      幫助他人犯罪」修正為「幫助他人實行犯罪行為」，並將
      「從犯」一語，修正為「幫助犯」，以資明確，至於刑責
      「得按正犯之刑減輕之」之法律效果則未修正，是對被告
      而言，並無有利或不利之問題。
（三）易刑處分：修正後刑法第41條第1 項有關易科罰金折算標
      準，由修正前所規定「得以1 元以上3 元以下折算1 日」
      提高為「以新臺幣1 千元、2 千元、3 千元折算1 日」，
      並刪除「因身體、教育、職業、家庭之關係或其他正當事
      由執行顯有困難者」之條件，第2 項增訂「前項規定於數
      罪併罰，其應執行之刑未逾六月者，亦適用之」；而修正
      前刑法第41 條 第1 項之折算標準，係以1 元以上3 元以
      下折算1 日，依修正前罰金罰鍰提高標準條例第2 條規定
      ，就其原定數額提高為100 倍折算1 日（經折算為新臺幣
      後，應以新臺幣300 元以上900 元以下折算1 日），故關
      於易科罰金之折算標準，顯以修正前之折算標準對被告較
      有利。
（四）經本院綜上比較結果，認本件論罪科刑所適用之法律，以
      修正前刑法第33條第5 款對被告較有利，依刑法第2 條第
      1 項前段規定，應適用被告行為時即修正前之上開刑法規
      定處斷；而有關刑法第30條幫助犯之規定，依前述說明，
      不生新舊法比較之問題，應逕適用修正後之規定論處；另
      有關（三）所示易刑處分部分，依首揭判例、決議意旨，
      則無庸綜合比較一體適用，而應適用修正前較有利於被告
      之刑法規定，定其易刑處分之折算標準。
四、按刑法上之幫助犯，係指以幫助之意思，對於正犯資以助力
    ，而未參與實施犯罪之行為者而言，最高法院49年台上字第
    77號著有判例可資參考。（最高法院87年度台上字第3865號
    判決參照）。核被告甲○○所為，係刑法第30條第1 項前段
    、第339 條第1 項詐欺取財罪之幫助犯，應依同法第30條第
    2項規定，按正犯之刑減輕之。
五、爰審酌被告甲○○將身分證、健保卡提供王震樑詐欺取財使
    用，紊亂社會正常交易秩序，並使不法之徒藉此輕易詐取財
    物，助長詐欺犯罪風氣，惟犯後坦承犯行，甚有悔意，念其
    僅係提供帳戶，並未直接參與詐欺犯行，犯罪情節較為輕微
    等一切情狀，量處如主文所示之刑，並諭知易科罰金之折算
    標準。末查被告於行為後，中華民國九十六年罪犯減刑條例
    業於96年7 月4 日公布，於同年月16日施行。本件被告犯罪
    時間在96年4 月24日前，所犯合於中華民國九十六年罪犯減
    刑條例之減刑條件，應依法減其宣告刑二分之一，並諭知易
    科罰金之折算標準。
六、依刑事訴訟法第449 條第2 項、第454 條第2 項，刑法第33
    9 條第1 項、第30條，修正前刑法第33條第2 項、第41條第
    1 項前段，刑法施行法第1 條之1 ，修正前罰金罰鍰提高標
    準條例第2 條，中華民國九十六年罪犯減刑條例第2 條第1
    項第3 款、第7 條， 以簡易判決處刑如主文所示之刑。
中    華    民    國    99    年    11    月     3    日
                  刑事第三庭  法  官      陳茂亭
以上正本證明與原本無異。
如不服本件判決應於收受本判決送達後十日內向本院提出上訴書
狀（均須按他造當事人之人數附繕本）。
中    華    民    國    99    年    11    月     3    日
                              書記官      黃佳惠
附錄本判決論罪之法條：
刑法第339條第1項
意圖為自己或他人不法之所有，以詐術使人將本人或第三人之物
交付者，處五年以下有期徒刑、拘役或科或併科一千元以下罰金
。
附表：
甲○○遭王震樑刷卡一覽表（金額總計：178,224 元）
┌──────┬──────────────┬────┐
│金融機構名稱│信用卡卡號                  │金額    │
├──────┼──────────────┼────┤
│玉山銀行    │0000-0000-0000-0000         │71,780元│
├──────┼──────────────┼────┤
│大眾商業銀行│0000-0000-0000-0000         │47,436元│
├──────┼──────────────┼────┤
│台北富邦銀行│0000-0000-0000-0000         │29,564元│
├──────┼──────────────┼────┤
│國泰世華銀行│0000-0000-0000-0000         │29,444元│
└──────┴──────────────┴────┘

司法院資訊處製作；財團法人民間司法改革基金會備份。
